【裁判字號】    97,交聲,1910
【裁判日期】    971009
【裁判案由】    交管條例聲異
【裁判全文】
臺灣板橋地方法院交通事件裁定        97年度交聲字第1910號
原處分機關  交通部公路總局臺北區監理所
異  議  人
即受處分人  乙○○
                    國民
上列異議人即受處分人因違反道路交通管理處罰條例案件，對於
原處分機關於民國97年6 月27日所為之北監營裁字裁40-C000000
00號處分，聲明異議，本院裁定如下：
    主  文
異議駁回。
    理  由
一、原處分意旨略以：異議人即受處分人乙○○於民國97年5 月
    23日晚間8 時37分許，駕駛車牌號碼930-MY號營業一般小客
    車，行經臺北市○○○路與民權路口時，有「駕車行經有燈
    光號誌管制之交岔路口闖紅燈」之違規行為，經臺北縣政府
    警察局淡水分局竹圍派出所員警以北縣警交字第Ｃ00000000
    號舉發違反道路交通管理事件通知單當場舉發。嗣異議人於
    通知單上所載應到案日期前不服舉發提出申訴，經原處分機
    關調查結果，仍認前開違規行為明確，乃依道路交通管理處
    罰條例第53條第1 項、第63條第1 項規定，於97年6 月27日
    以北監營裁字裁40-C00000000號裁決書對異議人裁處罰鍰新
    臺幣（下同）2,700 元，並記違規點數3 點在案。
二、異議意旨略以：異議人於97年5 月23日晚間8 時37分許，駕
    駛車牌號碼930-MY號營業一般小客車，行經臺北市○○○路
    4 段與民權路口，遇紅燈旋即剎停，該時車身後車輪尚在斑
    馬線上，並未闖越交岔路口，僅係越線並非闖紅燈。且當時
    異議人由中央北路右轉民權路，並非直行。又該路口行人流
    量稀少，且車輛行經斑馬線本應禮讓行人，並無必要在轉彎
    處之斑馬線上設置紅綠燈，否則將造成經常性塞車，且不符
    合節能減碳之政策。又該路口直行與右轉號誌並不完全一致
    ，駕駛人易掉入陷阱受罰，爰依法聲明異議云云。
三、按汽車駕駛人，行經有燈光號誌管制之交岔路口闖紅燈者，
    處新臺幣1,800 元以上5,400 元以下罰鍰，並記違規點數3
    點，道路交通管理處罰條例第53條、第63條第1 項第3 款分
    別定有明文。又按停止線，用以指示行駛車輛停止之界限，
    車輛停止時，其前懸部分不得伸越該線；車輛面對圓形紅燈
    表示禁止通行，不得超越停止線或進入路口，道路交通標誌
    標線號誌設置規則第170 條第1 項前段、第206 條第5 款分
    別定有明文。
四、經查：
（一）異議人乙○○駕駛車牌號碼930-MY號營業一般小客車，於
      97年5 月23日晚間8 時37分許，行經臺北市○○○路4 段
      與民權路口，因「駕車行經有燈光號誌管制之交岔路口闖
      紅燈」違規，為臺北縣政府警察局淡水分局竹圍派出所警
      員甲○○攔停後製單當場舉發，指定應到案日期為97年6
      月8 日前。嗣異議人依限到案提出申訴，經原處分機關函
      請舉發單位查復，並綜合相關資料審查結果，認上開違規
      屬實，遂依道路交通管理處罰條例53條第1 項規定裁處罰
      鍰2,700 元，並依同條例第63條第1 項第3 款規定記違規
      點數3 點等情，有臺北縣政府警察局舉發違反道路交通管
      理事件通知單、交通部公路總局臺北區監理所北監營裁字
      裁40-C00000000號違反道路交通管理事件裁決書、臺北縣
      政府警察局淡水分局97年6 月13日北縣警淡交裁字第0970
      017874號函在卷可查。
（二）異議人雖自承確於上開時間，駕車行經上開路段之事實，
      然否認有何闖紅燈之行為，並以前揭情詞置辯。然查車輛
      面對圓形紅燈時，仍逕予穿越路口至銜接路段，含左轉、
      直行、迴轉及右轉（依箭頭綠燈允許行駛者除外）即視為
      闖紅燈之行為；無繪製路口範圍者，以車輛無視於紅燈號
      誌，而有穿越路口之企圖，其車身並已伸越停止線並足以
      妨害其他方向人（若有行人穿越道）、車通行者亦以闖紅
      燈論處，此據交通部82年4 月22日交路字第009811號函釋
      在卷。查異議人駕車自中央北路往民權路方向行駛，該路
      口為槽化路口，往民權路方向經單獨設立1 個紅綠燈，異
      議人駕車通過該路口時遇有紅燈，仍駕車超越停止線和斑
      馬線，並繼續緩慢往前行駛，至該轉向車道與民權路交岔
      口為警攔停等情，業據證人即舉發警員甲○○到庭證述甚
      詳，並有淡水鎮○○路、北市○○○路口交通號誌時相概
      表1 紙、相片6 張、臺北縣政府警察局員警工作紀錄簿1
      紙在卷可查。而證人對於舉發經過已結證陳述如前，而證
      人與異議人間並無何身分利害業務關係，亦無嫌隙，衡情
      應無甘冒偽證罪刑責風險而設詞構陷異議人之理。從而，
      既查無任何證據足資證明證人有何捏造事實違法取締之不
      法情事，且其證言又與常情無悖，足認其證述應非子虛，
      自可採信。則異議人見圓形紅燈，竟無視該紅燈號誌，駕
      車伸越停止線、斑馬線，而穿越路口至銜接路段，揆諸首
      揭說明，異議人當時行為，仍應以闖紅燈論處，而依法處
      罰之。
（三）又異議人以其係右轉並非直行云云置辯。然查，中央北路
      與民權路口設置槽化設施，在交叉點四角隅處各設一三角
      形導向島以形成右轉之轉向車道及變速車道，引導車輛減
      速進入次要道路或加速進入幹道，而該圓形紅燈設置於該
      轉向車道上等情，亦據證人甲○○到庭證述甚詳，並有淡
      水鎮○○路、北市○○○路口交通號誌時相概表1 紙、相
      片6 張在卷為憑。則異議人由中央北路沿該轉向車道往民
      權路方向行駛，面對設置於轉向車道上之圓形紅燈而未停
      止，仍逕予穿越路口，應非紅燈右轉甚明，則異議人上開
      所辯，亦屬無據。
（四）另異議人以該處交通號誌設置不當，且中央北路上與往民
      權路轉向車道上之號誌並不一致云云置辯。然查，該路段
      因交通局號誌系統設計，中央北路與往民權路方向之轉向
      車道交通號誌並非同步等情，已據證人甲○○證述甚詳。
      又道路交通標誌、標線、號誌之設置，係主管機關基於整
      體交通考量所為之縝密規劃，目的係為維護社會大眾使用
      道路之秩序，並確保人車通行之安全。在非緊急避難情況
      下，尚不能恣意無視交通標誌、標線、號誌之設置，否則
      交通秩序必將無法維繫，人車生命安全亦將無以確保。如
      認為交通標誌、標線、號誌有設置不當之情況，應先依循
      行政程序提出救濟，或向道路主管機關陳述其意見，不得
      任由民眾各自審查認定交通號誌是否設置得當，而逕自決
      定是否遵守。且車輛面對圓形紅燈表示禁止通行，不得超
      越停止線或進入路口，異議人行車見有圓形紅燈，本應旋
      即停車，當無因其他車道交通號誌燈號之不同而異其處理
      方式，則異議人上開所辯，亦無足採。
（五）綜上堪認，上揭違規事實已臻明確，異議人空言否認有違
      規行為，要無可採，本件事證明確，異議人違規行為堪以
      認定，應依法處罰。
五、綜合上述，異議人於上揭時、地駕車確有行經有燈光號誌管
    制之交岔路口闖紅燈之違規行為。從而，原處分機關依道路
    交通管理處罰條例第53條第1 項規定裁處罰鍰2, 700元，並
    依同條例第63條第1 項第3 款規定計違規點數3 點，核無違
    誤，異議人提出聲明異議，為無理由，應予駁回。
據上論斷，應依道路交通案件處理辦法第19條裁定如主文。
中    華    民    國    97    年    10    月     9    日
                      交通法庭 法  官   謝梨敏
以上正本證明與原本無異
如不服本裁定應於送達後五日內向本院提出抗告狀
                                書記官  林壯隆
中    華    民    國    97    年    10    月     9    日


司法院資訊處製作；財團法人民間司法改革基金會備份。
